臺灣彰化地方法院刑事判決　　　　　　　 96年度易字第705號
公　訴　人　臺灣彰化地方法院檢察署檢察官
被　　　告　丙○○
　　　　　　乙○○
上列被告因違反郵政法案件，經檢察官提起公訴（96年度偵字第
4278號），本院判決如下：
    主  文
丙○○共同無故開拆他人之郵件，處拘役拾伍日，如易科罰金，
以新臺幣壹仟元折算壹日。
乙○○共同無故開拆他人之郵件，處拘役肆拾日，如易科罰金，
以新臺幣壹仟元折算壹日。
    犯罪事實
一、乙○○係彰化縣和美鎮鎮民代表會代表主席，丙○○係和美
    鎮鎮民代表會代表。緣彰化縣和美鎮公所收發人員曾鳳秋於
    民國95年9 月1 日（星期五）上午將該鎮調解委員會調解委
    員遴選建議名單，以郵寄方式（收件條碼0000000000000）
    函送臺灣彰化地方法院檢察署，而乙○○懷疑該鎮鎮長王水
    川對於遴選名單未依其推薦之人選單函寄，乃向彰化縣和美
    鎮公所祕書丁○○表示暫勿寄出系爭名單，經丁○○答稱上
    開名單業已寄出，乙○○乃打電話通知丙○○，彼2 人竟共
    同基於無故拆開他人郵件之犯意聯絡，由丙○○先向彰化縣
    和美鎮公所收發人員許麗君打聽得知上開收發條號碼後，再
    於同日下午17時30分許和美郵局下班後，向該郵局人員姚文
    彬稱：和美鎮公所承辦人員因寄錯郵件，需緊急撤回郵件為
    由，並承諾於同年月4 日補送寄送郵件執據及撤回書等語，
    經姚文彬同意後，丙○○乃於翌日上午（即同年月2 日，星
    期六）將上開郵件取回，並於同年月4 日（星期一）在彰化
    縣和美鎮鎮民代表會接待大廳，將該郵件交給乙○○，而乙○○於將該郵件拆開閱讀後，再轉交給丁○○，經丁○○詢
    問郵件何來，乙○○表示不知情，丁○○乃請示鎮長王水川
    如何處理，經彰化縣和美鎮公所函詢郵局後，始循線查悉上
    情。
二、案經法務部調查局彰化縣調查站移送臺灣彰化地方法院檢察
    署檢察官偵查起訴。
    理  由
壹、證據能力部分：
    本案全部卷證所涵括之供述證據及非供述證據，經詢之公訴
    人、被告均同意全部證據之證據能力，是後述所引用證據之
    證據能力均無疑義，合先敘明。
貳、本院論罪科刑部分：
一、上揭犯罪事實，業據被告丙○○迭於警詢、偵查及本院審理
    時坦承不諱；另訊據被告乙○○則矢口否認有何違反郵政法
    之犯行，辯稱：伊未曾叫被告丙○○到郵局取回該郵件，是
    被告丙○○將該郵件交給代表會工友，工友轉交給伊，伊再
    轉交給公所秘書丁○○，但伊未曾拆開並閱讀該郵件等語。
    惟查：(一)上揭事實，業據證人即共同被告丙○○於本院審理
    時到庭具結證稱：那天被告乙○○打電話給我說，有1 個郵
    件是鎮公所寄出去要寄給地檢署的，要我先去拿郵件，再拿
    撤回書給他們簽，後來我去問公所收文主辦小姐許麗君，說
    我們有寄1 份到檢察署的郵件有無寄出去，收文小姐就問說
    是否是調解會的，並告知條碼，那天95年9 月1 日星期五我
    去郵局，因為郵局已經關門，所以我打電話給姚文彬，我說
    有1 個朋友的東西寄錯要再拿回來，姚文彬就說要找找看，
    因為郵件很多要找，所以我隔天星期六上午去郵局拿到郵件
    ，領完郵件之後我放在家裡，因為我想說他們沒有上班，星
    期一再拿去就可以了，星期一我親自在代表會入門招待客人
    的客廳交給乙○○，當時還有很人多在場，且我並未將郵件
    拆封等語明確，且證人即共同被告丙○○前揭所述情節，均
    核與證人曾鳳秋、許麗君、姚文彬等人分別於警詢、偵查中
    所證內容相符，並經證人丁○○於警詢、偵查中及本院審理
    時結證明確。(二)又證人丁○○於偵查及本院審理中亦明確證
    述：被告乙○○確曾於95年9 月1 日17時許，打電話來關切
    調解人員遴選名冊是否寄出，除被告乙○○關切本件調解人
    員遴選名單外，並無他人關切此事，且伊並未告知其他人有
    關名單寄出乙事，而該郵件在被告乙○○交予伊時，確實已
    被拆封，且郵包內之名單已露出信封外，顯而易見，後來乙○○也有找人來請伊補簽撤回書，因為伊並未授權故不簽名
    ，並將此事報告鎮長處理等語。而被告丙○○於95年9 月4
    日將郵件交給被告乙○○時，曾要求被告乙○○補簽有關於
    到和美郵局取回郵件之委託書，而被告乙○○確實在該委託
    書上簽名，此亦有該委託書（載有「林主席金鐘及謝機要秘
    書火煉委託丙○○去和美郵局撤回和美鎮公所寄出的檢察署
    包裹一份，包裹編號為：0000000000000 ，屬實無誤」等語
    ）1 紙附卷可稽。另被告乙○○雖請求傳訊證人即代表會工
    友甲○○到庭證明伊並未拆開郵件乙節，惟證人甲○○於本
    院審理中到庭證述：當天伊有看到代表丙○○將郵件放在代
    表會客廳桌上，要交給主席乙○○，伊怕主席沒有注意到，
    有提醒主席，但伊並未注意該郵件是否已經拆開等語，是依
    證人所述並無法證明郵件在轉交給被告乙○○時係呈「已拆
    封」之狀態，此部分自難資為被告有利之認定。(三)綜上，被
    告乙○○雖否認曾叫被告丙○○到郵局取回上開郵件，惟因
    本件只有被告乙○○打電話給鎮公所秘書丁○○關切調解人
    員遴選名單，又在上開委託書上簽名，則若非被告乙○○在
    與丁○○通完電話後，要求被告丙○○趕快去郵局取信，被
    告丙○○又如何會想辦法向和美鎮公所收發人員許麗君打聽
    該郵件執據號碼，甚至於郵局下班後，要郵局人員姚文彬協
    助取回該信，更且被告乙○○若無要求被告丙○○去取回郵
    件，又何必在上開委託書簽名，而陷自己於不義，是被告乙○○上開所辯，顯係均屬卸責之詞，不足採信。此外復有中
    華郵政託運單影本、彰化縣和美鎮公所95年9 月1 日和鎮民
    字第0950014806號函影本、撤回郵件申請書影本、彰化縣和
    美鎮公所95年9 月4 日函影本、中華郵政股份有限公司彰化
    郵局95年9 月8 日函各1 份附卷可資佐證。本件事證已臻明
    確，被告乙○○、丙○○2 人上開犯行均堪予認定，應依法
    論科。
二、核被告丙○○、乙○○所為，均係犯郵政法第38條之無故開
    拆他人之郵件罪。又被告2 人就前開犯行，具有犯意之聯絡
    及行為分擔，應論以共同正犯。爰審酌被告等之素行、智識
    程度、犯罪之動機、目的、手段，又被告2 人分別係彰化縣
    和美鎮鎮民代表會代表主席、代表，竟為一己之私，將彰化
    縣和美鎮公所送交臺灣彰化地方法院檢察署之調解委員遴選
    建議名單取回並開拆，惡性非小，暨考量被告丙○○坦承犯
    行、知所悔悟，態度良好，被告乙○○否認犯行、飾詞卸之
    態度等一切情狀，分別量處如主文所示之刑，並均諭知其易
    科罰金之折算標準，以示懲警。
據上論斷，應依刑事訴訟法第299 條第1 項前段，郵政法第38條
，刑法第11條後段、第28條、第41條第1 項前段，判決如主文。
本案經檢察官張尹敏到庭執行職務。
中　　華　　民　　國　　96　　年　　6　　月　 　22    日
　                刑事第一庭         法  官    郭麗萍
以上正本證明與原本無異。
如不服本判決，應於判決送達後10日內向本院提出上訴狀 (須附
繕本)。
中　　華　　民　　國　　96　　年　　7　　月　 　 3    日
                                     書記官    張子涵
附錄本案論罪科刑法條全文：
郵政法第38條
無故開拆或隱匿他人之郵件或以其他方法窺視其內容者，處拘役
或新臺幣9 萬元以下罰金。
